臺灣板橋地方法院民事判決　九十一年度小上字第三七號
　　上　訴　人　甲○○
　　訴訟代理人　陳順文
　　　　　　　　梁惠元
　　法定代理人　章啟光
右當事人間請求給付管理費事件，上訴人對於中華民國九十一年二月七日本院板橋簡
易庭九十一年度板小字第一四七號第一審判決提起上訴，本院管轄小額訴訟第二審之
合議庭就上訴無理由部份，判決如左：
    主      文
上訴駁回。
第二審訴訟費用新台幣參佰貳拾元由上訴人甲○○負擔。
    理      由
壹、按關於請求給付金錢或其他代替物或有價證券之訴訟，其標的金額或價額在新台
    幣十萬元以下者，適用本章所定之小額程序。對於小額訴訟之第一審裁判，得上
    訴或抗告於管轄之地方法院，其審判以合議行之。小額訴訟程序，依上訴意旨足
    認上訴為無理由者，得不經言詞辯論為之。民事訴訟法第四百三十六條之八第一
    項、第四百三十六條之二十四、第四百三十六條之二十九分別定有明文。次按對
    於小額程序之第一審裁判上訴，非以其違背法令為理由，不得為之；其上訴狀內
    應記載上訴理由，表明原判決所違背之法令及其具體內容，或依訴訟資料可認為
    原判決有違背法令之具體事實，民事訴訟法第四百三十六條之二十四、第四百三
    十六條之二十五定有明文。又依同法第四百三十六條之三十二準用第四百六十八
    條、第四百六十九條第一款至第五款規定，判決不適用法規或適用不當者，為違
    背法令。
貳、被上訴人於原審起訴主張：上訴人〔原審被告，下同〕於民國〔下同〕八十三年
    九月二十七日與被上訴人〔原審原告，下同〕簽訂「太平洋翡翠灣摘星樓〔Ｄ區
    〕房屋預定買賣契約書，向被上訴人購買坐落臺北縣萬里鄉○里段九十六地號上
    、門牌號碼臺北縣萬里鄉○○路十八號太平洋翡翠灣摘星樓Ｄ區Ｂ七型七樓房屋
    ，其應有部份總面積約壹拾參點參參坪，依上訴人買受時所簽訂之「太平洋翡翠
    灣摘星樓〔Ｄ區〕旅館住戶管理委託書」管理條款第一條約定：「買方特立本委
    託書委託太平洋建設股份有限公司為管理人，負責管理買方承購之分管及共同使
    用部份〔含持分停車位〕之管理事項〔含管理費用之收取及本委託書之各條約定
    〕」，「太平洋翡翠灣摘星樓休閒渡假大樓住戶自律公約」第十五條及「太平洋
    翡翠灣摘星樓經費理辦法」第四條約定，其管理費用為每坪每月新台幣〔下同〕
    壹佰伍拾元，上訴人所有右開房屋每月應繳管理費為壹仟肆佰元，詎上訴人自八
    十九年一月一日起至同年十二月三十一日止，即藉故拒繳管理費，共積欠管理費
    壹萬陸仟柒佰玖拾陸元，經催告給付未果，爰訴請上訴人如數給付；上訴人則以
    ：「異議人〔即上訴人〕於九十年十月十六日收受貴院九十年度促字第四九八六
    八號支付命令之送達，命異議人於二十日內清償債務，茲因該項債務尚有糾葛，
    爰依民事訴訟法第五百十六條之規定，對於該支付命令，向貴院提出異議。」〔
    參見原審卷第四頁正面〕，「我們〔上訴人〕不同意聲請人〔被上訴人〕之請求
    ，請求駁回聲請人之聲請。」、「對〔目前這房子還登記在相對人〔上訴人〕甲
    ○○名下。」、「〔法官問：提示原證一、二、三、四，問買賣契約書、管理委
    託書是否真正？存證信函是否收到？〕買賣契約書、管理委託書〔即前述委託書
    〕都是真的，相對人〔上訴人〕甲○○是我〔原審被告之訴訟代理人〕太太，存
    證信函也有收到，我們『偶偶』有去住，是八十六年交屋到現在，我們從八十六
    年到八十八年都有繳〔管理費〕，我們認為如果把錢交給原告公司〔被上訴人〕
    的話，他們會把錢亂花，而且他們〔被上訴人〕把管理基金購買怡富債券型基金
    ，這些都有開會紀錄，『我不認為依照契約』，我們想要組織住戶管理委員會。
    」、「〔八十九年度一整年之管理費〕對，是沒有繳，他們〔被上訴人〕讓我們
    成立管理委員會。」〔參見原審卷第一七頁、一八頁〕等為辯。
        原審法院以：被上訴人主張之右開事實，業據提出房地買賣契約書、旅館住
    戶管理委託書、住戶自律公約、經費收支管理辦法、存證信函影本各壹件為證，
    上訴人就上述購屋、欠費情節，暨前開書證之真正均不爭執，應認被上訴人之主
    張為真正，並以右開管理基金及管理費，依約由「太福育樂股份有限公司」經營
    ，並非被上訴人，上訴人不得執之對抗被上訴人，暨於管理委託契約終止前，不
    論上訴人等住戶已否另籌組管理委員會，上訴人應負之繳納管理費用之義務均仍
    存在等由，為上訴人敗訴之判決。
參、上訴人於原審判決後提起上訴，除本院九十一年度小上字第三七號民事裁定載述
    者外，所據之理由為：被上訴人對於摘星樓管理基金之管理運用，有『挪為他用
    』之情形，在該管理基金未移轉給住戶成立之「管理委員會」或由「住戶」推舉
    產生之「管理負責人」之前，上訴人非不得援引不安抗辯權而拒絕自己之給付，
    原審判決認上訴人不得執此對抗被上訴人，即有判決適用法則不當之違法等。查
    ：
    一、依上訴人於原審之右開主張，上訴意旨所謂：被上訴人對於摘星樓管理基金
        之管理運用，有『挪為他用』之情形，自係指被上訴人執管理基金購買怡富
        債券型基金而言。
    二、按「當事人之一方，應向他方先為給付者，如他方之財產，於訂約後『顯形
        減少』，有『難為對待給付』之虞時，如他方未為對待給付或提出擔保前，
        得拒絕自己之給付。」，固為民法第二百六十五條明定，惟將管理資金購置
        『怡富債券型基金』，所購置之『怡富債券型基金』仍屬『管理基金』之一
        部，果如上訴人主張上情，被上訴人實質資產並未減少，與民法所定『財產
        顯形減少』之要件迥不相當，原審未為對待給付之判決，即不得指為『判決
        不適用法則』。又原審判決雖以「右開管理基金及管理費，依約由『太福育
        樂股份有限公司』經營，並非被上訴人，上訴人不得執之對抗被上訴人。」
        等由為不利於上訴人之判決，與本院所持論點雖殊，然依本院上述論點，應
        認原審判決結論正當，上訴人執前述『理由』，指摘原審判決有不適用法則
        之違法，仍應認其上訴顯無理由。
肆、按「民事上訴事件，一部分上訴人上訴無理由，一部分上訴人上訴不合法者，應
    分別判決及裁定；同一上訴人一部上訴無理由，一部上訴不合法者，亦同。」〔
    最高法院八十二年度第四次民事庭會議 (一)決議意旨〕。上訴人於原審判決後
    ，執前述『理由』對小額訴訟程序之第一審判決提起上訴，其上訴無理由，爰就
    其上訴無理由部份，判決如主文，並依后附計算書確定訴訟費用額如主文第貳項
伍、結論：本件上訴一部為無理由〔上訴不合法部份，另以裁定駁回之〕，依民事訴
    訟法第四百三十六條之二十九第二款、第四百三十六條之三十二第一項、第二項
    、第四百三十六條之十九第一項、第四百四十九條第二項、第七十八條，判決如
    主文。
中　　　華　　　民　　　國　　九十一　　年　　　四　　 月　　  十五　　 日
                                    臺灣板橋地方法院民事第二庭
~B審判長法官　陳忠行
~B　　　法官　林海祥
~B　　　法官　陳福來
右為正本係照原本作成。
不得上訴。
中　　　華　　　民　　　國　　九十一　　年　　　四　　 月　　  十五　　 日
~B法院書記官　李威賜
訴訟費用計算書：
┌─────────┬───────┬─────┬───────────┐
│項              目│金額〔新臺幣〕│支  出  人│備                  註│
├─────────┼───────┼─────┼───────────┤
│裁判費            │二五二元      │甲○○    │                      │
│                  │              │          │                      │
│                  │              │          │                      │
│                  │              │          │                      │
├─────────┼───────┼─────┼───────────┤
│第二審上訴送達郵資│預繳三四０元  │甲○○    │寄送本判決貳件，每件郵│
│                  │〔支郵六八元〕│          │資參拾肆元。〔寄送上訴│
│                  │              │          │狀繕本壹件之郵資六十八│
│                  │              │          │元，寄送本院九十一年度│
│                  │              │          │小上字第三七號民事裁定│
│                  │              │          │貳件，每件三十四元，合│
│                  │              │          │計一百三十六元，業列計│
│                  │              │          │於本院九十一年度小上字│
│                  │              │          │第三七號民事裁定訴訟費│
│                  │              │          │用計算書命上訴人甲○○│
│                  │              │          │負擔〕。              │
└─────────┴───────┴─────┴───────────┘
